臺灣基隆地方法院刑事裁定
111年度單聲沒字第39號
聲  請  人  臺灣基隆地方檢察署檢察官
被      告  黃倫新


上列聲請人因被告違反毒品危害防制條例案件（110年度戒毒偵
字第9號），聲請單獨宣告沒收（111年度聲沒字第162號），本
院裁定如下：
    主  文
聲請駁回。
    理  由
一、聲請意旨略以：被告黃倫新因違反毒品危害防制條例案件，
    業經臺灣基隆地方檢察署（下稱基隆地檢署）檢察官以110
    年度戒毒偵字第9號為不起訴處分確定。扣案如附表編號3所
    示第二級毒品甲基安非他命1包（驗餘淨重0.2968公克，109
    年度毒偵字第1458號），屬違禁物，而附表編號1、2所示吸
    食器1組、注射針筒1支（109年度毒偵字第1177號）及附表
    編號4至7所示注射針筒8支、玻璃球1支、藥鏟1支及吸食器1
    組（109年度毒偵字第1458號）等物，為被告所有供施用毒
    品所用之物，爰分別依毒品危害防制條例第18條第1項前段
    、刑法第38條第1項、第2項及同法第40條第2項、第3項等規
    定，聲請單獨宣告沒收銷燬及宣告沒收等語。
二、按違禁物得單獨宣告沒收，刑法第40條第2項定有明文。而
    甲基安非他命係毒品危害防制條例第2條第2項第2款規定之
    第二級毒品，屬違禁物，且依同條例第18條第1項前段規定
    ，不問屬於犯罪行為人與否，須沒收銷燬之。次按被告如意
    圖供自己施用而單純持有毒品，進而施用，則其持有之低度
    行為，當然為高度之施用行為所吸收，不另論以持有毒品罪
    ，如因施用毒品而被觀察勒戒或強制戒治，除該觀察勒戒或
    強制戒治前所單純持有毒品部分為其所吸收而不另論罪外，
    如於施用毒品而被觀察勒戒或強制戒治後，業經檢察官為不
    起訴處分確定者，於不起訴處分作成前所為之施用毒品及單
    純持有毒品行為，自亦為前開不起訴處分之確定效力所及，
    不得再行起訴。然如施用毒品（含單純持有毒品）之犯罪事
    實非為該不起訴處分之確定效力所及，復未經檢察官起訴或
    不起訴處分，自仍未偵查終結，應由檢察官續行偵查，而扣
    案毒品在偵查或審判中仍有作為認定被告刑事案件中之證據
    之必要者，自不宜在未偵查終結或判決前准許檢察官為單獨
    沒收之聲請（臺灣高等法院96年度抗字第122號裁定意旨參
    照）。
三、查被告於民國109年10月4日凌晨0時許，在其位於基隆市○○
    區○○街000巷00○0號住所，因施用甲基安非他命之犯行（原
    偵查案號：109年度毒偵字第1458號），經送強制戒治後，
    經本院裁定准許免予繼續執行，於110年3月31日釋放出所，
    並由基隆地檢署檢察官以110年度戒毒偵字第9號為不起訴處
    分確定等情，有該不起訴處分書、臺灣高等法院被告前案紀
    錄表等在卷可憑。而該案查扣如附表編號3所示之白色透明
    結晶塊1包，經送鑑確認含有甲基安非他命成分，有交通部
    民用航空局航空醫務中心毒品鑑定書存卷可考（毒偵1458卷
    第58頁）。惟被告於警詢時供稱：安非他命毒品是109年9月
    下旬，周原禮拿1臺筆電來給我修理，在中正公園樓梯底下
    ，我拿筆電給他，他就無償拿1包安非他命毒品給我，之後
    我帶回家就放著沒用，而被警方查獲，我最後一次施用毒品
    是在109年10月4日凌晨0時左右，在我家房間內施用安非他
    命毒品，毒品來源就是在警方查扣玻璃球內，那是朋友，我
    忘記是誰了，在我家用玻璃球施用安非他命毒品，我是將玻
    璃球內未燒完的安非他命毒品燒烤使用等語（毒偵1458卷第
    9頁、第13頁反面）；於偵查中供稱：扣案毒品沒有使用過
    等語（毒偵1458卷第39頁反面）。可見附表編號3所示之甲
    基安非他命被告並未施用過，即與前開不起訴處分書所指被
    告施用第二級毒品犯行無關，依前揭說明，自難認被告持有
    如附表編號3所示甲基安非他命之行為與其前揭施用甲基安
    非他命犯行間存有實質上一罪之吸收關係，應不受檢察官上
    開不起訴處分之確定效力所及，又未經檢察官起訴或不起訴
    處分，自應由檢察官另行偵查後為適法之處理。從而，扣案
    如附表編號3所示之甲基安非他命，在另案偵查或審判中仍
    有作為刑事案件證據之必要，要不得在偵查或審理終結前，
    逕由本院予以單獨宣告沒收銷燬。是檢察官就附表編號3所
    示之甲基安非他命聲請單獨宣告沒收銷燬，為無理由，應予
    駁回。
四、至扣案如附表編號1、2、4至7所示之物，業經檢察官為處分
    命令予以銷毀，有基隆地檢署檢察官扣押（沒收）物品處分
    命令2份在卷可參（戒毒偵卷第41-43頁），該等物品既已不
    存在，本院自無再為沒收宣告之必要，檢察官此部分聲請無
    從准許，應予駁回。
五、依刑事訴訟法第455條之36第1項前段，裁定如主文。
中　　華　　民　　國　　111 　年　　10　　月　　3 　　日
                  刑事第三庭  法　官　顏偲凡
以上正本證明與原本無異。
對於本件裁定如有不服，應於收受送達後5日內，向本院提出抗
告書狀，敘述抗告之理由，抗告於臺灣高等法院。
中　　華　　民　　國　　111 　年　　10　　月　　3 　　日
                              書記官  李紫君
附表：
編號 品名 數量 查扣日期及單位 偵查案號 1 吸食器 1組 109年7月9日，基隆市警察局第二分局 109年度毒偵字第1177號 2 注射針筒 1支   3 白色透明結晶塊（檢驗結果含甲基安非他命成分，驗餘淨重0.2968公克） 1包 （含包裝袋1只） 109年10月6日，基隆市警察局刑警大隊 109年度毒偵字第1458號 4 注射針筒 8支   5 玻璃球 1支   6 藥鏟 1支   7 吸食器 1組